臺灣高等法院刑事判決
111年度上訴字第1180號
上  訴  人  
即  被  告  林建宏
選任辯護人  葉建偉律師
上列上訴人即被告因違反槍砲彈藥刀械管制條例案件，不服臺灣
新北地方法院109年度訴字第647號，中華民國110年12月14日第
一審判決（起訴案號：臺灣新北地方檢察署109年度偵字第18162
號），提起上訴，本院判決如下：
    主  文
原判決撤銷。
林建宏犯非法寄藏可發射子彈具有殺傷力之改造手槍罪，處有期
徒刑參年肆月，併科罰金新臺幣陸萬元，罰金如易服勞役，以新
臺幣壹仟元折算壹日。扣案如附表編號1、2所示之物均沒收。
    犯罪事實
一、林建宏明知可發射子彈具有殺傷力之改造手槍及彈藥主要組
    成零件火藥，為槍砲彈藥刀械管制條例第4條第1項第1款、
    第2款、第2項列管之違禁物品，非經主管機關許可，不得持
    有寄藏，竟基於非法寄藏可發射子彈具有殺傷力之改造手槍
    及彈藥主要組成零件火藥之犯意，於民國109年4月27日凌晨
    3時40分許，在新北市○○區○○街00號1樓，收受「林秉樂」委
    託「黃韋程」（真實姓名、年籍均不詳）交付如附表編號1
    、2所示改造手槍1枝、火藥1包後，將之藏放上址7樓住處。
    嗣於109年5月3日凌晨3時許，因另案通緝為警逮捕，在上址
    執行搜索，扣得附表所示物品而查獲。
二、案經新北市政府警察局蘆洲分局移送臺灣新北地方檢察署檢
    察官偵查起訴。
    理  由
壹、證據能力：
    本件認定犯罪事實所引用之證據，皆無證據證明係公務員違
    背法定程序所取得，又檢察官、被告林建宏及辯護人於本院
    準備程序、審理時均同意作為證據（本院卷第78、79、131
    、132頁），復經審酌該等證據製作時之情況，尚無顯不可
    信與不得作為證據之情形，亦無違法不當之瑕疵，且與待證
    事實具有關聯性，認為以之作為證據應屬適當，依刑事訴訟
    法第158條之4反面解釋及第159條之5規定，認均有證據能力
    。
貳、實體部分：
一、認定犯罪事實之證據及理由：
    上揭事實，業據被告於警詢、原審及本院審理時坦承不諱（
    臺灣新北地方檢察署109年度偵字第18162號偵查卷宗【下稱
    偵卷】第11至19頁、原審卷第200、201、273、274頁、本院
    卷第77、134頁），核與證人黃天賜於警詢時證述之情節大
    致相符（偵卷第33至37頁），並有附表編號1、2所示物品扣
    案，及新北市政府警察局蘆洲分局搜索扣押筆錄、扣押物品
    目錄表、搜索照片附卷可資佐證（偵卷第61至69、107至109
    頁）。又扣案如附表編號1所示槍枝經依檢視法、性能檢驗
    法鑑驗結果，認係改造手槍，由仿COLT廠半自動手槍製造之
    槍枝，換裝土造金屬槍管而成，擊發功能正常，可供擊發適
    用子彈使用，認具殺傷力；附表編號2所示火藥1包（淨重0.
    49公克，取樣0.1公克鑑驗，驗餘淨重0.39公克），經以燃
    燒試驗法、呈色試驗法、氣相層析/質譜分析法、核磁共振
    分析法、紅外線光譜分析法、掃瞄式電子顯微鏡/X-射線能
    譜分析法鑑驗結果，為灰黑色顆粒、淡黃色顆粒、深藍色片
    狀物及微量黃綠色物質，檢出硝化纖維、硝化甘油等成分，
    認係雙基發射火藥，為彈藥主要組成零件，亦有內政部警政
    署刑事警察局109年5月25日刑鑑字第1090050008號鑑定書、
    109年7月14日刑鑑字第1090047981號鑑定書、內政部110年1
    月28日內授警字第1100870273號函在卷足稽（偵卷第191至1
    96頁、原審卷第125、217頁）。以上俱徵被告前揭任意性自
    白與事實相符，堪信為真。綜上，本案事證明確，被告犯行
    堪予認定，應依法論科。
二、新舊法比較：
  　按行為後法律有變更者，適用行為時之法律。但行為後之法
    律有利於行為人者，適用最有利於行為人之法律，刑法第2
    條第1項定有明文。本件被告行為後，槍砲彈藥刀械管制條
    例第7條、第8條於109年6月10日修正公布，於同年月12日施
    行。修正前第7條第1項、第4項原規定：「未經許可，製造
    、販賣或運輸火砲、肩射武器、機關槍、衝鋒槍、卡柄槍、
    自動步槍、普通步槍、馬槍、手槍或各類砲彈、炸彈、爆裂
    物者，處無期徒刑或7年以上有期徒刑，併科新臺幣3000萬
    元以下罰金。未經許可，持有、寄藏或意圖販賣而陳列第一
    項所列槍砲、彈藥者，處5年以上有期徒刑，併科新臺幣100
    0萬元以下罰金。」第8條第1項、第4項原規定：「未經許可
    ，製造、販賣或運輸鋼筆槍、瓦斯槍、麻醉槍、獵槍、空氣
    槍或第4條第1項第1款所定其他可發射金屬或子彈具有殺傷
    力之各式槍砲者，處無期徒刑或5年以上有期徒刑，併科新
    臺幣1000萬元以下罰金。未經許可，持有、寄藏或意圖販賣
    而陳列第一項所列槍枝者，處3年以上10年以下有期徒刑，
    併科新臺幣700萬元以下罰金。」修正後第7條第1項、第4項
    則規定：「未經許可，製造、販賣或運輸『制式或非制式』火
    砲、肩射武器、機關槍、衝鋒槍、卡柄槍、自動步槍、普通
    步槍、馬槍、手槍或各類砲彈、炸彈、爆裂物者，處無期徒
    刑或7年以上有期徒刑，併科新臺幣3000萬元以下罰金。未
    經許可，持有、寄藏或意圖販賣而陳列第一項所列槍砲、彈
    藥者，處5年以上有期徒刑，併科新臺幣1000萬元以下罰金
    。」第8條第1項、第4項則規定：「未經許可，製造、販賣
    或運輸『制式或非制式』鋼筆槍、瓦斯槍、麻醉槍、獵槍、空
    氣槍或第4條第1項第1款所定其他可發射金屬或子彈具有殺
    傷力之各式槍砲者，處無期徒刑或5年以上有期徒刑，併科
    新臺幣1000萬元以下罰金。未經許可，持有、寄藏或意圖販
    賣而陳列第一項所列槍砲者，處3年以上10年以下有期徒刑
    ，併科新臺幣700萬元以下罰金。」依本次修法草案總說明
    意旨可知，其主要立法目的在於有效遏止持「非制式槍砲」
    進行犯罪情形，認「非制式槍砲」與「制式槍砲」之罪責有
    一致之必要，故於第4條、第7條至第9條增加「制式或非制
    式」之構成要件，亦即不分制式或非制式，凡屬第7條所列
    各類槍枝型式之槍枝，有殺傷力者，概依第7條規定處罰。
    是「未經許可寄藏可發射子彈具殺傷力之改造（非制式）手
    槍」犯行，於修正後應改依第7條第4項規定處罰，其刑罰較
    修正前適用第8條第4項為重，並無較有利於被告之情形，依
    刑法第2條第1項前段規定，應適用被告行為時即修正前槍砲
    彈藥刀械管制條例第8條第4項之規定。
三、論罪：
　㈠核被告所為，係犯修正前槍砲彈藥刀械管制條例第8條第4項
    之非法寄藏可發射子彈具有殺傷力之改造手槍罪及槍砲彈藥
    刀械管制條例第13條第4項之非法寄藏彈藥主要組成零件罪
    。其持有可發射子彈具有殺傷力之改造手槍及彈藥主要組成
    零件之低度行為，為寄藏之高度行為所吸收，均不另論罪。
  ㈡被告同時寄藏具殺傷力之改造手槍及彈藥主要組成零件火藥
    ，係以一行為觸犯上開二罪，為想像競合犯，應依刑法第55
    條規定，從一重論以非法寄藏可發射子彈具有殺傷力之改造
    手槍罪。
　㈢被告前因施用毒品案件，經臺灣新北地方法院以107年度簡字
    第2373、4687號判處有期徒刑4月、4月，並經同法院以107
    年度簡上字第960、986號駁回上訴確定，由同法院以108年
    度聲字第2257號裁定應執行有期徒刑6月確定，於108年10月
    21日易科罰金執行完畢，有本院被告前案紀錄表可參，其於
    徒刑執行完畢後5年內，故意再犯本件有期徒刑以上之罪，
    為累犯。惟依大法官釋字第775號解釋意旨，審酌被告前開
    構成累犯之前科，係施用毒品之疾患型犯罪，以自戕健康為
    主，與本案寄藏槍枝、火藥之本質不同，復係易科罰金執行
    完畢，尚無確切事證足認被告有何特別之重大惡性，或對刑
    罰之反應力薄弱等教化上之特殊原因，綜觀全案情節，對比
    本案罪名之法定刑，其罪刑應屬相當，自無依刑法第47條第
    1項規定加重其刑之必要，而於量刑時依刑法第57條之規定
    ，於法定刑內再予斟酌即可。
　㈣槍砲彈藥刀械管制條例第18條第4項規定：犯本條例之罪，於
    偵查或審判中自白，並供述全部槍砲、彈藥、刀械之來源及
    去向，因而查獲或因而防止重大危害治安事件之發生者，減
    輕或免除其刑。係指其自白必須於偵查或審判中為之，並供
    述全部槍械、彈藥之來源及去向，因而查獲或因而防止重大
    危害治安事件之發生者，始能減輕或免除其刑。就該條項之
    文義及立法意旨在於鼓勵犯人供出槍械、彈藥之來源及去向
    ，以遏止其來源，並避免流落他人之手而危害治安以觀，該
    條第4項既謂「並」供述全部槍砲、彈藥、刀械之來源「及
    」去向，自係指已將槍械、彈藥移轉與他人持有之情形而言
    ，不包括仍為自己持有之情形在內，此觀同條第1項後段係
    指已移轉他人持有之情形始有「去向」可明（最高法院 102
    年度台上字第643號判決意旨參照）。經查，被告於警詢時
    供述其槍枝、火藥來源「林秉樂」，並提供對話紀錄而為指
    認，然經警調閱相關監視錄影畫面調查結果，未能核實，無
    法繼續追查，有員警職務報告、臺灣新北地方檢察署110年5
    月3日新北檢德誠109偵18162字第1100042806號函存卷為憑
    （偵卷第39至41頁、原審卷第219至222、225頁、本院卷第1
    21頁），即未因被告之供述而查獲，或防止重大危害治安事
    件之發生，無從依槍砲彈藥刀械管制條例第18條第4項規定
    減刑。
　㈤又犯罪之情狀顯可憫恕，認科以最低度刑仍嫌過重者，得酌
    量減輕其刑，刑法第59條定有明文。考其立法意旨，科刑時
    原即應依同法第57條規定審酌一切情狀，尤應注意該條各款
    所列事項，以為量刑標準。刑法第59條所謂「犯罪之情狀顯
    可憫恕」，自係指裁判者審酌第57條各款所列事項以及其他
    一切與犯罪有關之情狀之結果，認其犯罪足堪憫恕者而言（
    即犯罪另有其特殊之原因與環境等等），即必於審酌一切之
    犯罪情狀，在客觀上顯然足以引起一般同情，認為縱予宣告
    法定最低刑度猶嫌過重者，始有其適用（最高法院45年台上
    字第1165號、51年台上字第899號判例意旨參照）。經查，
    非法持有手槍、火藥為嚴重觸法行為，此為眾所周知之事，
    被告為智識正常且具有相當社會經驗之成年人，對此自無不
    知之理，且其前因違反槍砲彈藥刀械管制條例案件為警查獲
    ，甫於109年3月間經法院判處罪刑，竟仍無視法律禁制，非
    法寄藏改造手槍及火藥，惡性非輕，對社會治安已造成潛在
    危害，實難以被告犯後積極配合調查，認有特殊之原因或堅
    強事由，而在客觀上足以引起一般同情之處，自無依刑法第
    59條規定減輕其刑之餘地。　
四、撤銷原判決之理由及科刑審酌事由：
  ㈠原審以被告寄藏手槍、火藥犯行，罪證明確，予以論罪科刑
    ，固屬卓見。然被告之前科紀錄為施用毒品之自戕行為，與
    本案罪質不同，復係易科罰金執行完畢，對比本案犯罪情節
    ，並無依累犯規定加重其刑之必要，原審依刑法第47條第1
    項規定加重其刑，容有未恰。從而，被告執此提起上訴，為
    有理由，應由本院予以撤銷改判。
  ㈡爰以行為人之責任為基礎，審酌未經許可之槍枝、火藥危害
    人身安全、社會秩序至鉅，其流通、持有均為國法所厲禁，
    被告無視法律禁令，恣意寄藏具有殺傷力之改造手槍及彈藥
    主要組成零件火藥，對於社會治安造成潛在危害，守法觀念
    欠缺，行為偏差，自應受相當程度之刑事非難，兼衡被告之
    素行，國中肄業之智識程度（原審卷第171頁），於本院審
    理時自承之工作所得、經濟能力，扶養親屬之家庭生活狀況
    （本院卷第135頁），及其犯罪之動機、目的、手段，持有
    槍枝、火藥之期間、數量，暨被告犯罪後坦承犯行，態度尚
    稱良好等一切情狀，量處如主文第二項所示之刑，罰金部分
    並諭知易服勞役之折算標準，以示懲儆。
五、沒收：
　　扣案如附表編號1、2所示槍枝、火藥，為違禁物，不問屬於
    犯罪行為人與否，應依刑法第38條第1項規定沒收之，附表
    編號2所示火藥之包裝袋，其上沾附火藥殘渣難以析離，且
    無析離之實益與必要，應整體視為違禁物併予宣告沒收，至
    其取樣鑑驗部分，因已用罄滅失，自無庸再為沒收之諭知。
    另扣案如附表編號3所示子彈4顆，經鑑定結果認不具殺傷力
    ，有內政部警政署刑事警察局109年5月25日刑鑑字第109005
    0008號鑑定書在卷可供參憑（偵卷第191頁），非屬違禁物
    ，爰不予宣告沒收。　
據上論斷，應依刑事訴訟法第369條第1項前段、第364條、第299
條第1項前段，修正前槍砲彈藥刀械管制條例第8條第4項，槍砲
彈藥刀械管制條例第13條第4項，刑法第2條第1項前段、第11條
前段、第55條、第42條第3項前段、第38條第1項，判決如主文。
本案經檢察官李秉錡提起公訴，由檢察官周啓勇到庭執行職務。
中　　華　　民　　國　　111 　年　　6 　　月　　8 　　日
                  刑事第三庭    審判長法  官  張惠立 
                                      法  官  劉兆菊
                                      法  官  廖怡貞 
以上正本證明與原本無異。
如不服本判決，應於收受送達後20日內向本院提出上訴書狀，其
未敘述上訴之理由者並得於提起上訴後20日內向本院補提理由書
（均須按他造當事人之人數附繕本）「切勿逕送上級法院」。
                                      書記官  劉芷含  
中　　華　　民　　國　　111 　年　　6 　　月　　8 　　日

附錄本案論罪科刑法條全文： 
修正前槍砲彈藥刀械管制條例第8條
未經許可，製造、販賣或運輸鋼筆槍、瓦斯槍、麻醉槍、獵槍、
空氣槍或第四條第一項第一款所定其他可發射金屬或子彈具有殺
傷力之各式槍砲者，處無期徒刑或5年以上有期徒刑，併科新臺
幣1000萬元以下罰金。
未經許可，轉讓、出租或出借前項所列槍枝者，處5年以上有期
徒刑，併科新臺幣1000萬元以下罰金。
意圖供自己或他人犯罪之用，而犯前二項之罪者，處無期徒刑或
7年以上有期徒刑，併科新臺幣1000萬元以下罰金。
未經許可，持有、寄藏或意圖販賣而陳列第一項所列槍枝者，處
3年以上10年以下有期徒刑，併科新臺幣700萬元以下罰金。
第一項至第三項之未遂犯罰之。
犯第一項、第二項或第四項有關空氣槍之罪，其情節輕微者，得
減輕其刑。

槍砲彈藥刀械管制條例第13條
未經許可，製造、販賣或運輸槍砲、彈藥之主要組成零件者，處
3年以上10年以下有期徒刑，併科新臺幣700萬元以下罰金。
未經許可，轉讓、出租或出借前項零件者，處1年以上7年以下有
期徒刑，併科新臺幣500萬元以下罰金。
意圖供自己或他人犯罪之用，而犯前二項之罪者，處5年以上有
期徒刑，併科新臺幣1000萬元以下罰金。
未經許可，持有、寄藏或意圖販賣而陳列第一項所列零件者，處
 6月以上5年以下有期徒刑，併科新臺幣300萬元以下罰金。
第一項至第三項之未遂犯罰之。

附表：
編號 扣案物品 數量 備註 1 改造手槍 1枝（含彈匣1個） 槍枝管制編號：0000000000 2 火藥 1包 驗餘淨重0.39公克 3 子彈  4顆 不具殺傷力